【裁判字號】    98,上易,1916
【裁判日期】    980922
【裁判案由】    妨害名譽
【裁判全文】
臺灣高等法院刑事判決                98年度上易字第1916號
上  訴  人  臺灣臺北地方法院檢察署檢察官
被      告  乙○○○
上列上訴人因被告妨害名譽案件，不服臺灣臺北地方法院98年度
易字第1133號，中華民國98年6月24日第一審判決（起訴案號：
臺灣臺北地方法院檢察署98年度偵字第6474號），提起上訴，本
院判決如下：
    主  文
上訴駁回。
    事實及理由
一、本案經本院審理結果，認原判決以被告乙○○○所為係犯刑
    法第309條第1項之公然侮辱罪。被告以言詞辱罵告訴人，係
    基於一個侮辱犯意之決定，以達成其同一犯罪之各個舉動，
    屬當次侮辱行為之接續行為，為單純一罪。審酌被告一切情
    狀，量處拘役10日，並諭知易科罰金之折算標準。核其認事
    用法及量刑均無不當，應予維持，並引用原判決（如附件）
    記載之事實、證據及理由。
二、檢察官上訴略以：原判決事實欄所載之：乙○○○之女孫美
    金前於民國（下同）85年間指稱，甲○○之父周志中損毀他
    人之車輛，致周志中心生不滿，而與孫美金及其父孫繁運發
    生爭執，進而毆打孫美金、孫繁運，經孫繁運提出告訴，周
    志中乃經本院、臺灣高等法院分別以86年度易字第487號、8
    6年度上易字第4380號判決判處罪刑確定，雙方家人自此即
    相處不睦，互有嫌隙之舊怨，與本案及告訴人甲○○無關，
    被告若因其舊怨將此怨氣發洩在甲○○身上，何理之有？且
    被告所謾罵之內容與當年舊怨無關，致告訴人身心受創至深
    。被告於97年11月2日犯罪行為後，復尚未與告訴人達成和
    解及賠償告訴人所受損害，原判決僅科處拘役10日，實有違
    罪刑相當原則。
三、告訴人再具狀略以：雖被告不識字，但其已75歲，基於日常
    生活經驗，當就長期在告訴人住處大街謾罵告訴人，對告訴
    人之損害及謾罵內容之意思有所知，且被告當時手持畚箕、
    磚塊，在路人經過時，使用侮辱之字眼怒罵告訴人，如其未
    受教育或心智欠缺，豈能如此侮辱告訴人。且被告未能證明
    其有因心血管疾病致降低其情緒控制力，原審以被告有心血
    管疾病為量刑依據，顯有未洽。再被告犯後僅於法院坦承犯
    行，見到告訴人仍無悔意，較之相類之「寫信罵老友不要臉
    ，經法院判拘役40天、罵林潑婦，男判拘役20天，應執行55
    天，緩刑2年」確定之判決，原判決量刑顯有不當云云。
四、經查：按關於刑之量定，係實體法上賦予法院得為自由裁量
    之事項，倘其未有逾越法律所規定之範圍，或濫用其權限，
    即不得任意指摘為違法。查原判決已敘明，審酌被告僅因細
    故即出言辱罵告訴人，其所辱罵之前揭言詞，對年僅22歲，
    現就讀於私立中國文化大學法律學系，且係女性之告訴人人
    格而言，所造成之損害非輕，惟其未受教育（不識字），於
    案發時已75歲，年事較高，復罹患高血壓性心臟血管疾病，
    有國軍松山總醫院附設民眾診療服務處診斷證明書可證，情
    緒控制能力難免降低，係因與告訴人有前開舊怨而為本件行
    為，犯後已坦承犯行，態度良好，並無前科、智識程度、平
    日以撿拾廢棄物，從事資源回收業為生，之生活狀況，素行
    尚佳、本件犯罪之動機、目的、所受之刺激、手段、所生危
    害，犯後迄未與告訴人達成和解，賠償告訴人所受損害等一
    切情狀，酌情從輕量處拘役10日，併諭知易科罰金之折算標
    準，就被告之量刑雖屬較輕，惟已敘明理由，並無違誤或有
    違比例原則之情形。雖檢察官及告訴人指摘原判決以前開兩
    家傷害舊怨為被告犯罪之動機，以被告年齡、教育程度、身
    心狀況為從輕量刑之依據，未審酌被告犯罪之情狀及被告迄
    未與告訴人和解等情，且量刑與他案相較為輕云云。惟查：
    以前開兩家傷害舊怨為被告犯罪之動機，並請原審審酌被告
    年紀已大及教育程度，從輕量刑云云，係檢察官實行公訴，
    於原審審判時就被告科刑所表示之意見（見原審卷第22頁背
    面），檢察官依告訴人之請求上訴，謂原審引用上開兩家傷
    害舊怨為被告犯罪之動機、量刑太輕，已難謂有理由。再起
    訴書引用為被告犯罪之證據，並無告訴人所指之被告行為時
    之錄影光碟，且被告已坦承犯罪，自無引用上開錄影光碟為
    證之必要。被告辱罵之告訴人之內容雖不堪入耳，惟被告年
    事已高，教育程度亦低，對告訴人造成傷害程度，及被告與
    告訴人迄未達成和解等情，均經原審量刑時審酌在卷，告訴
    人謂原審未為審酌，自非有理由。而原審僅係將被告之心血
    管疾病做一般刑法第57條之量刑考量事項，並未做為法定減
    刑事由，並無不可。至告訴人所舉他案之犯罪事實及量刑，
    與本案除所犯法條相同外，其餘犯罪事實、情狀、被告與告
    訴人之各種情況，與本件顯不相同，自難援為本件量刑之參
    考。綜上所述，檢察官上訴認原審量刑過輕，核無理由，應
    予駁回。
據上論斷，應依刑事訴訟法第368條，判決如主文。
本案經檢察官劉斐玲到庭執行職務。
中    華    民    國    98    年    9     月    22    日
            刑事第十六庭審判長法  官  溫耀源
                              法  官  許增男
                              法  官  王敏慧
以上正本證明與原本無異。
不得上訴。
                              書記官  丁淑蘭
中    華    民    國    98    年    9     月    22    日
附錄：本案論罪科刑法條全文
中華民國刑法第309條（公然侮辱罪）
公然侮辱人者，處拘役或 3 百元以下罰金。
以強暴犯前項之罪者，處1 年以下有期徒刑、拘役或5 百元以下
罰金。


司法院資訊處製作；財團法人民間司法改革基金會備份。
